---
title: "Limpieza de datos"
author: "Aisha y Claudia"
date: '2022-10-30'
output: html_document
---
### 1. Apertura y limpieza de las bases de datos
##### 1.1. Apertura de la data
**Variable dependiente: Democracia**
```{r}
library(htmltab)
link = "https://en.wikipedia.org/wiki/Democracy_Index"
path = "/html/body/div[3]/div[3]/div[5]/div[1]/table[5]"
vardep = htmltab(link, path)
head(vardep)
```

**Variables independiente**
- Aisha Martinez
Libertad económica
```{r}
#Importamos la data de libertad económica
link = "https://en.wikipedia.org/wiki/Index_of_Economic_Freedom"
path = "/html/body/div[3]/div[3]/div[5]/div[1]/table[1]"
libeco = htmltab(link, path)
head(libeco)
```
Índice de Paridad política
```{r}
library(rio)
#Importamos la data de paridad política
parpol = "https://raw.githubusercontent.com/aishamartinez03/Entregables-EST/main/parpoldata.csv"
parpol =import(parpol)
```

Tasa de crecimiento de PBI
```{r}
library(rio)
#Importamos la data de índice de crecimiento de PBI
pbi = "https://raw.githubusercontent.com/aishamartinez03/Entregables-EST/main/pbidata.csv"
pbi=import(pbi,sep=";")
```

- Claudia Cabrel
Percepción de corrupción
```{r}
library(rio)
corrupcion = "https://raw.githubusercontent.com/aishamartinez03/Entregables-EST/main/v.corrupcion.csv"
corrupcion_ind=import(corrupcion, sep=",")
```

Índice Gini
```{r}
gini = "https://raw.githubusercontent.com/aishamartinez03/Entregables-EST/main/v.%20gini.csv"
gini_ind=import(gini, sep=",")
```

Nivel educativo
```{r}
educacion ="https://raw.githubusercontent.com/aishamartinez03/Entregables-EST/main/v.%20gini.csv"
educa_ind=import(educacion, sep= ",")
```



##### 1.2. Limpieza de la base de datos
**Variable dependiente**
```{r}
#En este caso, vamos a trabajar con el año 2020. Por ende, podemos eliminar las columnas innecesarias.
vardep=vardep[,c(3,6)]
#Cambiamos el nombre a las columnas
names(vardep)= c("country","scoredemo")
#Cambiamos la variable scoredemo a numerica
vardep$scoredemo=as.numeric(vardep$scoredemo)
#Verificamos la estructura
str(vardep)

```


**Variables independiente**
- Aisha Martinez
Libertad económica
```{r}
#Eliminamos las columnas innecesarias
libeco=libeco[,c(1,3)]
#Cambiamos el nombre a las columnas
names(libeco)= c("country","scorelibeco")
#Cambiamos la variable scorelibeco a numérica
libeco$scorelibeco=as.numeric(libeco$scorelibeco)
#Revisamos la estructura
str(libeco)
```
Índice de Paridad política
```{r}
#Eliminamos las columnas innecesarias
parpol=parpol[,c(2,6)]
#Cambiamos el nombre a las columnas
names(parpol)= c("country","scoreparpol")
#Revisamos la estructura
str(parpol)
```
```{r}
#Eliminamos las filas innecesarias
parpol = parpol [-c(1:3),]
```

```{r}
library (stringr)
parpol$scoreparpol=gsub('%','',parpol$scoreparpol)
```

```{r}
#Cambiamos la variable scoreparpol a numérica
parpol$scoreparpol=as.numeric(parpol$scoreparpol)
#Revisamos la estructura
str(parpol)
```
```{r}
#Eliminamos las filas innecesarias
parpol = parpol [-c(1:3),]
```


Tasa de crecimiento de PBI
```{r}
#Eliminaremos las columnas innecesarias.
pbi=pbi[,c(1,50)]
#Cambiamos el nombre a las columnas
names(pbi)= c("country","scorepbi")
#Cambiamos la variable scoredemo a numerica
pbi$scorepbi=as.numeric(pbi$scorepbi)
#Verificamos la estructura
str(pbi)
```
```{r}
#Eliminamos las filas innecesarias
pbi = pbi [-c(1:4),]
```


-Claudia Cabrel

Percepción de corrupción
```{r}
library(rio)
corrupcion_ind = corrupcion_ind[c(1,4)]
``` 

```{r}
#Cambiamos el nombre a las columnas
colnames(corrupcion_ind) = c("country", "cpiscore")
#Revisamos la estructura
str(corrupcion_ind)
```

Nivel de Educación
```{r}
educa_ind = educa_ind[c(1,3)]
```

```{r}
#Cambiamos el nombre a las columnas
colnames(educa_ind) = c("country", "educasec")
#Revisamos la estructura
str(educa_ind)
```

Índice Gini
```{r}
gini_ind = gini_ind[c(1,3)]
```

```{r}
#Cambiamos el nombre a las columnas
colnames(gini_ind) = c("country", "gini_ind")
#Revisamos la estructura
str(gini_ind)
```


##### 2. Integración de datos

```{r}
#Integramos las datas
data1= merge(vardep,libeco, by.x = "country", by.y = "country",
all.x = T)
```

```{r}
data2=merge(data1,parpol,by.x = "country", by.y = "country",
all.x = T)
```

```{r}
data3=merge(data2,pbi,by.x = "country", by.y = "country",
all.x = T)
```

```{r}
data4=merge(data3,corrupcion_ind,by.x = "country", by.y = "country",
all.x = T)
```

```{r}
data5=merge(data4,educa_ind,by.x = "country", by.y = "country",
all.x = T)
```

```{r}
datafinal=merge(data5,gini_ind,by.x = "country", by.y = "country",
all.x = T)
```



Por último, nos quedamos con los casos completos para cada variable.
```{r}
datafinal <- datafinal[complete.cases(datafinal), ]
```


##### 3. Exportar la data
Cerramos el proceso de limpieza, exportando la data como csv.
```{r}
library(rio)
export(datafinal, "datafinal.csv")
```


